【裁判字號】    89,重訴,686
【裁判日期】    891214
【裁判案由】    清償借款
【裁判全文】
臺灣高雄地方法院民事判決  八十九年度重訴字第六八六號
    原      告  彰化商業銀行股份有限公司北高雄分行
    法定代理人  甲○○
    訴訟代理人  戊○○
    送達代收人  戊○○
    被      告  丁○○
    被      告  乙○○○
                            .
    被      告  丙○○      住.
                            .
右當事人間請求清償借款事件，本院判決如左：
    主      文
被告丁○○、乙○○○、丙○○應連帶給付原告新台幣玖佰萬元，及如附表一所示之
利息、違約金。
原告其餘之訴駁回。
訴訟費用由被告連帶負擔。
    事      實
甲、原告方面：
一、聲明：被告丁○○、乙○○○、丙○○應連帶給付原告新台幣（下同）九百萬元
    ，及如附表二所示之利息、違約金；訴訟費用由被告連帶負擔。
二、陳述：被告丙○○於民國八十七年九月四日邀同被告丁○○、乙○○○為連帶保
    證人，與原告訂立保證書，約定就被告丙○○於現在（含過去所負，現在尚未清
    償）及將來對原告所負之借款、票據、墊款、透支、保證、損害償賠及其他債務
    ，以本金九百萬元為限額暨其利息、遲延利息、違約金、損害賠償金及其他從屬
    於主債務之負擔，願與主債務人（即被告丙○○）負連帶清償之責任。嗣被告丙○○於八十七年九月十九日，向原告借款七百萬元，約定自借款日起，至一○七
    年九月十九日止，自借款日起三十六個月，僅按月繳付利息，自九十年九月十九
    日起分二○四期按月於十九日平均攤還本息，利息依原告基本放款利率機動調整
    再加年息百分之○．七七計付，並同意自借款日起屆滿十二個月翌日起改按原告
    當時基本放款利率加年息百分之一．七五計付；又被告丙○○另於八十八年九月
    十七日再向原告借款二百萬元，約定於八十九年九月十七日清償，利息依原告基
    本放款利率機動調整後加年息百分之一．七五計算。且均約定如未按期給付，即
    喪失期限利益，全部債務視為到期，按如逾期清償，在六個月以內者，分別按上
    開利率百分之十，超過六個月者，分別按上開利率百分之二十計付違約金。詎被
    告丙○○分別繳息止八十九年四月十八日、八十九年四月十六日起即未繳納，而
    當時原告之基本放款利率為年息百分之七．八四，依上開約定七百萬元部分之利
    息為八．六一（7.84+0.77=8.61），二百萬元部分之利息百分之九．五九（
    7.84+1.75=  9.59），故被告丙○○尚欠如主文所示之本金、利息及違約金迄未
    清償，屢向被告催討，均置之不理，為此依消費借貸及連帶保證法律關係提起本
    件訴訟。
三、證據：提出借據二件、本票一件、授信約定書三件、保證書一件、放款帳戶資料
    表五件、增補借據二件、適用率變更申請書二件、利率變動表一件、戶籍謄本三
    件為證。
乙、被告方面：
    被告丁○○、乙○○○、丙○○未於言詞辯論期日到場，亦未提出書狀作何聲明
    或陳述。
    理      由
一、被告丁○○、乙○○○、丙○○未於言詞辯論期日到場，核無民事訴訟法第三百
    八十六條列各款情形，應依原告之聲請，由其一造辯論而為判決。
二、本件原告主張被告丙○○於八十七年九月四日邀同被告丁○○、乙○○○為連帶
    保證人，與原告訂立保證書，約定就被告丙○○於現在（含過去所負，現在尚未
    清償）及將來對原告所負之借款、票據、墊款、透支、保證、損害償賠及其他債
    務，以本金九百萬元為限額暨其利息、遲延利息、違約金、損害賠償金及其他從
    屬於主債務之負擔，願與主債務人（即被告丙○○）負連帶清償之責任。嗣被告
    丙○○於八十七年九月十九日，向原告借款七百萬元，約定自借款日起，至一○
    七年九月十九日止，自借款日起三十六個月，僅按月繳付利息，自九十年九月十
    九日起分二○四期按月於十九日平均攤還本息，利息依原告基本放款利率機動調
    整再加年息百分之○．七七計付，並同意自借款日起屆滿十二個月翌日起改按原
    告當時基本放款利率加年息百分之一．七五計付；又被告丙○○另於八十八年九
    月十七日再向原告借款二百萬元，約定於八十九年九月十七日清償，利息依原告
    基本放款利率機動調整後加年息百分之一．七五計算。且均約定如未按期給付，
    即喪失期限利益，全部債務視為到期，按如逾期清償，在六個月以內者，分別按
    上開利率百分之十，超過六個月者，分別按上開利率百分之二十計付違約金。詎
    被告丙○○分別繳息止八十九年四月十八日、八十九年四月十六日起即未繳納，
    而當時原告之基本放款利率為年息百分之七．八四，依上開約定七百萬元部分之
    利息為八．六一（7.84+0.77=8.61），二百萬元部分之利息百分之九．五九（
    7.84+1.75=  9.59）等情，業據其提出借據、本票、授信約定書、保證書、放款
    帳戶資料表、利率變動表、增補借據、適用率變更申請書為證，核屬相符，自堪
    認為真實。
三、按保證人與債權人約定就債權人與主債務人間所生一定債之關係範圍內之不特定
    債務，預定最高限額，由保證人保證之契約，學說上稱為最高限額保證。此種保
    證契約如定有期間，在該期間內所生約定範圍內之債務，不逾最高限額者，均為
    保證契約效力所及；如未定期間，保證契約在未經保證人依民法第七百五十四條
    規定終止或有其他消滅原因以前，所生約定範圍內之債務，亦同（最高法院八十
    六年度台上字第二六九一號判決參照）。又保證債務之所謂連帶，係指保證人與
    主債務人負同一之債，對於債權人各負全部給付之責任，此就民法第二百七十二
    條第一項規定連帶連帶債務之文義參照觀之甚明。故連帶保證與普通保證不同，
    縱使無民法第七百四十六條所揭示之情形，亦不得主張同法第七百四十五條關於
    先訴抗辯權之權利，此經最高法院著有四十五年台上字第一四二六號民事判例可
    資參照。
四、又據前揭借據第五條、本票第二條就違約金下分別記載：「未按期攤還本金或繳
    納利息時．．，逾期在六個月以上者，其超逾六個月部分，按屆時利率之二成加
    付違約金。」、「未按期攤還本生或繳納利息時．．，逾期在六個月以上者，其
    超逾六個月部分，按本借款利率百分之二十加付違約金。」等語，可知該違約金
    請求係附有「未按期攤還本生或繳納利息」之停止條件，而被告丙○○七百萬元
    及二百萬元之最後繳息日八十九年四月十八日、八十九年四月十六日，而依上開
    借據第三條第二項及本票第一條第三項分別約定利息「．．按期於當月十九日平
    均攤還．．」、「．．按月計付．．」等語，故被告本應於八十九年五月十九日
    、八十九五月十七日時繳交八十九年四月十九日至同年五月十八日止及八十九年
    四月十七日至同年五月十六日止之利息，卻而未繳納，是違約金之計算應分別自
    八十九年五月十九日及八十九五月十七日起算，而非自八十九年四月十九日及八
    十九年四月十七日起算，原告聲明如附表二所示之違約金部分即有違誤，而應依
    附表一「應付違約金」欄所載者為是。準此，本件被告丙○○既尚欠原告如主文
    及附表一所示之本金、利息及違約金未清償，而被告丁○○、乙○○○又與原告
    訂有最高限額保證契約，此契約雖未定期間，惟該保證契約既未經保證人即被告
    丁○○、乙○○○予以終止或有其他消滅原因而消滅，自仍屬有效，且上開本金
    借款之金額並未超過九百萬元之最高限額之範圍，是依前揭所述被告自應負連帶
    清償之責，從而，原告依消費借貸及連帶保證之法律關係請求被告連帶給付如主
    文及附表一所示之本金、利息及違約金，為有理由，應予准許，逾此部分之請求
    ，為無理由，應予駁回。
五、結論：本件原告之訴為一部有理由、一部無理由，依民事訴訟法第三百八十五條
    第一項前段、第七十九條但書、第八十五條第二項，判決如主文。
中      華      民      國    八十九    年     十二     月      十四    日
                              臺灣高雄地方法院民事第六庭
~B法      官  曾吉雄
右為正本係照原本作成。
如對本判決上訴，須於判決送達後廿日內向本院提出上訴狀。
中      華      民      國    八十九    年     十二     月      十四    日
~B法院書記官  林國龍
~F0
~T32
附表一
┌───┬─────┬──────────────┬─────────────────────┐
│編  號│尚欠本金  │            應付利息        │                應付違約金                │
├───┼─────┼────┬────┬────┼────┬────┬───────────┤
│１    │          │        │        │        │89.05.19│89.11.18│按上開利率百分之十    │
│      │七百萬元  │89.04.19│清償日止│8.61﹪  ├────┼────┼───────────┤
│      │          │        │        │        │89.11.19│清償日止│按上開利率百分之二十  │
├───┼─────┼────┼────┼────┼────┼────┼───────────┤
│２    │          │        │        │        │89.05.17│89.11.16│按上開利率百分之十    │
│      │二百萬元  │89.04.17│清償日止│9.59﹪  ├────┼────┼───────────┤
│      │          │        │        │        │89.11.17│清償日止│按上開利率百分之二十  │
└───┴─────┴────┴────┴────┴────┴────┴───────────┘


司法院資訊處製作；財團法人民間司法改革基金會備份。
